臺灣高等法院花蓮分院刑事判決　　96年度上重更(二)字第10號
上　訴　人
即　被　告　甲○○
　　　　　　　　　　（另案於臺灣桃園女子監獄執行中）
　　　　　　　　　　（暫押於臺灣花蓮看守所）
上　訴　人
即　被　告　乙○○
　　　　　　　　　　（現於臺灣花蓮監獄執行中）
上　訴　人
即　被　告　丙○○
　　　　　　　　　　（另案於臺灣花蓮看守所羈押中）
前三人共同
指定辯護人　吳美津律師
上　訴　人
即　被　告　丁○○
　　　　　　　　　　（現於臺灣花蓮監獄執行中）
選任辯護人　林國泰律師
上列上訴人因違反毒品危害防制條例案件，不服中華民國94年10
月07日臺灣花蓮地方法院93年度訴字第211號第一審判決（起訴
案號：臺灣花蓮地方法院檢察署93年度偵字第1923號，追加起訴
案號：94年度偵字第207號，併辦案號：94年度偵字第747號），
提起上訴，判決後，經最高法院第2次發回更審，本院判決如下
：
    主  文
原判決撤銷。
甲○○連續販賣第一級毒品，處無期徒刑，褫奪公權終身。未扣
案之販賣第一級毒品所得新臺幣壹佰拾陸萬元沒收，如全部或一
部不能沒收時，以其財產抵償之。
乙○○連續販賣第一級毒品，處無期徒刑。褫奪公權終身。扣案
之販賣第一級毒品所得新臺幣壹萬元沒收。扣案附表一所示之毒
品，沒收銷燬之，扣案附表二所示之物，沒收之。
丁○○運輸第一級毒品，處有期徒刑柒年貳月。
丙○○共同持有淨重十公克以上之第二級毒品，累犯，處有期徒
刑參年陸月，減為有期徒刑壹年玖月。扣案如附表一編號二所示
之毒品，沒收銷燬之。
    事  實
一、甲○○明知海洛因、安非他命係屬毒品危害防制條例規定之
    第一、二級毒品，竟意圖營利，並基於販賣第一級毒品之概
    括犯意及販賣第二級毒品之故意，自民國（下同）93年8月
    2日起，至93年8月24日止，販賣第一、二級毒品與乙○○，
    乙○○亦基於意圖營利之概括犯意，而向甲○○販入第一、
    二級毒品，其交易方式如下：
（一）乙○○為向甲○○購買第一級毒品海洛因2兩（約60餘公
      克），先於93年8月2日，將新台幣（下同）20萬元匯入甲○○指定使用之上海商業儲蓄銀行（下簡稱上海銀行）帳
      號為00000000000000號、戶名為李曉芬（不知情）帳戶內
      ，再於93年8月4日，以其所有之0000000000號、00000000
      00號之行動電話與甲○○使用之0000000000行動電話聯絡
      交貨時間、地點，再由花蓮搭機至臺北市○○街、雙城街
      口向甲○○取得前開海洛因後搭乘火車於是日深夜返回花
      蓮。
（二）乙○○復於93年08月11日，與甲○○議定以30萬元販入海
      洛因約70公克，委託有運輸海洛因犯意之丁○○攜帶30萬
      元現金至臺北向甲○○取貨，丁○○於該日搭車北上後即
      以其所有0000000000之行動電話與甲○○使用之00000000
      00行動電話聯絡交付毒品事宜，而在台北某不詳處所取得
      約定之海洛因一包，返回花蓮轉交給乙○○。
（三）乙○○又於93年8月19日、23日，以其所有之0000000000
      號行動電話與甲○○使用之0000000000號行動電話聯絡購
      買毒品事宜，議定以64萬元、15萬6千元買入海洛因4兩、
      安非他命6兩，合計79萬6千元，先由乙○○於93年8月20
      日、23日分別匯款9萬元、22萬元至上開李曉芬上海銀行
      帳戶內，餘額則約定於24日交貨時給付。嗣8月24日適逢
      颱風來襲，臺灣東部地區火車因天候不佳停駛，然乙○○
      需毒恐急，遂由丁○○（此部分不另為無罪之諭知，詳後
      敘述）商請丙○○以5000元之代價，於24日清晨4時30分
      許，駕駛車牌號碼0836—GY之自用小客車，搭載乙○○、
      丁○○及其不知情之配偶邱氏線（業經檢察官不起訴處分
      確定），沿蘇花公路、北宜公路北上，於當日上午9時許
      到達臺北縣板橋市○○街90號（起訴書誤載為88號）7樓
      甲○○處所樓下，丙○○在外等候，乙○○、丁○○二人
      進入甲○○處所客廳後，乙○○在另一房間交付35萬元現
      金予甲○○後向其取得海洛因4包（淨重149.57公克）、
      安非他命6包（含袋重共210公克），交易完畢，丙○○即
      駕車搭載三人欲返回花蓮，途經台北縣某橋下，在乙○○
      要求下，乃基於與乙○○共同持有藏放安非他命之犯意聯
      絡，打開後行李廂，由丙○○、乙○○共同以車內放置之
      螺絲起子拆下喇叭音箱隔板，將乙○○背包內之毒品放入
      喇叭音箱藏匿，再持同一工具將喇叭音箱隔板還原鎖上以
      防止檢調人員搜索查獲。嗣於同日下午03時45分許，在花
      蓮縣新城鄉太魯閣大橋南端處，為法務部調查局東部地區
      機動工作組調查員當場查獲，當場扣得附表一編號1之海
      洛因4包（淨重149.57公克，包裝重7.7公克）、編號2之
      安非他命6包（含袋重共210公克）及附表二編號1其所有
      供交易毒品使用之行動電話3支（門號為0000000000、
      000000000 0、0000000000號），再至乙○○位於花蓮市
      ○○路246號3樓之5現住處，查獲附表一編號3之毒品及附
      表二編號3供本案犯罪所用之工具。
二、乙○○復承前販賣第一級之概括犯意，於93年12月22日，在
    花蓮市慈濟醫院附近，以1萬元之價格販賣半錢海洛因予林
    天祥施用，嗣經警於94年03月18日執搜索票，在乙○○花蓮
    縣吉安鄉稻香村35巷8號租屋處，扣得附表一編號4、5之毒
    品、附表二編號4其所有供販毒所用之物品及現金56萬1千2
    百元。
三、案經法務部調查局東部地區機動工作組移送台灣花蓮地方法
    院檢察署檢察官偵查後起訴及追加起訴暨移送併案審理。
    理  由
一、認定犯罪事實所憑之證據及理由
（一）被告乙○○部分：
  １、有關事實欄一（一）、（二）、（三）之犯罪事實，業
      經被告乙○○於本院上訴審明確坦承係為販賣而販入毒品
      等語不諱，其於本院更(二)審亦為相同之認罪（本院上訴卷
      第207頁、更(二)卷第134頁），而乙○○分於93年8月2日匯
      款20萬元及於8月20日、23日轉帳9萬、9萬、7萬、6萬元
      至李曉芬前開上海銀行帳戶之事實，有李曉芬前開上海銀
      行帳戶之資金往來明細可證（調查局B3-3卷第134頁）；
      其於8月4日以其所有之0000000000號、0000000000號之行
      動電話與使用0000000000行動電話者，聯絡交貨時間、地
      點，再於臺北市○○街、雙城街口取得前開海洛因；及於
      8月23日晚間19時57分，以0000000000行動電話與0000000
      000行動電話者，商議購買海洛因4兩64萬元，安非他命6
      兩15萬6千元、之前已匯款，現在又湊到35萬元；8月23日
      23時15分，0000000000行動電話者告訴乙○○，有颱風停
      止上班上課，乙○○則回稱24日5時以後沒有車等事實，
      亦有乙○○不爭執之通聯記錄可據（調查局B3-3卷第77
      、27、90、91頁），並有附表一、二之物扣案可證，而附
      表一編號1、2扣案之海洛因4包、安非他命6包，經法務部
      調查局鑑定結果確為海洛因（淨重149.57公克）及安非他
      命（與附表一編號3、附表三編號2之安非他命合計淨重為
      224.26公克），分別有法務部調查局93年9月23日、10月8
      日鑑定通知書在卷可稽（調查局B3-3卷第153、154頁）。
  ２、有關事實欄二販賣海洛因予林天祥之事實，亦經乙○○於
      本院供承不諱（本院更(二)卷第134頁），核與證人林天祥
      於原審證述相符（見原審卷二210、211頁），並有附表一
      編號4、5之海洛因及安非他命扣案可佐，且有法務部調查
      局94年5月14日鑑定通知書、內政部警政署刑事警察局94
      年05月13日鑑定書在卷可查（原審卷二107、147頁）。
  ３、被告乙○○販賣毒品海洛因及安非他命之犯行堪以認定。
（二）被告甲○○部分：
      訊據被告甲○○否認犯行，辯稱：未販賣毒品與乙○○，
      與乙○○交易者不是我，不認識乙○○、丁○○等人云云
      。惟查：
  １、證人乙○○於原審證稱：有於93年8月4日去台北農安街向
      甲○○買20萬元的海洛因，我自己的電話是0000000000、
      對方電話是0000000000、0000000000，對方我叫她「嫂子
      」，不知道他的名字。第2次是在93年8月11日，也是在農
      安街以30萬元買海洛因70克，是我自己負責接洽，由丁○○去取貨，我把對方的電話留給她，請她去拿。有於93年
      8月24與丙○○、丁○○到板橋民治街90號7樓以35萬元，
      購買安非他命及海洛因，由丁○○安排車子，與丁○○一
      起到七樓交易毒品，丁○○在客廳，我和嫂子進去房間交
      易毒品，毒品用一個紙袋裝著，我拎在手上和丁○○一起
      下來，我們在樓上待了約十幾分鐘就離開了等語明確（原
      審卷二第178-181頁）。
  ２、證人丁○○於93年9月7日在調查局證稱：8月10日乙○○
      有交給我30萬元，我就於11日搭火車從花蓮到台北，到台
      北我用我的0000000000行動電話打給「姐仔」約定時間地
      點，她的電話是0000000000號，「姐仔」與我約在一家便
      利超商前面，我將乙○○的30萬元交給「姐仔」，「姐仔
      」就交給我一包東西要我拿給乙○○。8月24日上午與乙○○進入台北縣板橋市某大樓內，一開始是由一男子開門
      ，我坐在客廳，乙○○與「嫂子」進入裡面臥室，他們在
      裡面待了一、二十分。（提示編號1至4人頭相片有無妳認
      識之人？）伊認識編號4之人，她是林鳳嬌，也是被告乙○○所稱之「嫂子」、「姐仔」，我在8月11日和8月24日
      都是與她碰面等語（調查局B3-3卷31、32頁）；於8月24
      日在調查局證稱：我確實有於93年8月23日23時40分與被
      告乙○○通話，電話中之「嫂子」是一個被稱為「大姐」
      之女子，伊只知道她的名字叫「鳳嬌」，她也因為煙毒案
      ，於92年間曾與我在花蓮監獄服刑時，同在「二工」工作
      等語（調查局B3-3卷23頁）。
  ３、被告甲○○於調查局中陳稱：台北縣板橋市○○街90號七
      樓是我二哥林國達所租用，他偶而會叫我去該處幫忙打掃
      ，我於93年07月間改名為甲○○，有些朋友不知道我已改
      名，仍然稱呼我名字為「鳳嬌」（調查局B3－3卷47頁）
      。於本院上訴審坦承：於92年間有在花蓮監獄服刑，於監
      獄中的一、二工廠做過；調查局東機組於93年08月25日搜
      索板橋市○○街90號七樓所製作之搜索筆錄中所附當時所
      照在場人之照片為其本人等語（本院上訴卷第112頁、203
      頁）。
  ４、由上證據顯示，被告甲○○曾在台北縣板橋市○○街90號
      七樓出入，及在花蓮監獄一、二工廠服刑，改名前叫「鳳
      嬌」，與被告丁○○前揭證述情節相符，則丁○○於調查
      局指證其於8月11日、24日所看到之甲○○，乃被告乙○○所稱之「姐仔」、「嫂子」等語，應可採信，再參以被
      告乙○○前揭其於93年8月4日、23日與使用0000000000號
      、0000000000號行動電話通話之通聯記錄內容，與被告乙○○所述販入毒品之情節相符，則被告甲○○使用該2支
      行動電話，亦無庸置疑。
  ５、雖與被告丁○○於原審審理中證稱：我不認識「嫂子」或
      「姐仔」之人，被告甲○○也不是在93年8月11日交付東
      西給我之人，我在調查局會說「姐仔」就是被告甲○○，
      是因調查局人員拿出照片，我說好像看過其中一人叫「鳳
      嬌」，調查局人員就一直要我配合等語，然被告丁○○前
      開二次於調查局中之證詞均相符，且被告甲○○原名林鳳
      嬌，於案發前之93年7月間已改名為甲○○，有被告甲○○身分證影本一份附卷可查，倘本件係調查局人員計誘被
      告丁○○虛偽指認，理當要求被告丁○○指稱「姐仔」是
      被告甲○○，而非「林鳳嬌」，且被告丁○○曾與甲○○
      在同一監獄工廠服刑之事，若非楊秋自述，調查人員如何
      得知，可知被告丁○○前開所述遭調查局人員要求配合云
      云應非可採。而上開所述係出於自由意識供述一情，亦據
      丁○○於原審審理中證述明白（原審二卷第195頁），足
      認被告丁○○前於調查局中所述係出於其己意所為，具備
      可信之特別情況，並為證明被告甲○○有無販賣毒品犯行
      為所必要者，依刑事訴訟法第159條之2之規定應認有證據
      能力。
（三）被告丁○○部分：
      訊據被告雖坦承於93年8月11日持30萬元至台北為乙○○
      取回一包物品，然否認運輸犯行，辯稱：不知取回者是毒
      品海洛因云云。惟查，被告丁○○、乙○○於本件案發前
      均曾有多次施用第一、二級毒品前科之紀錄，有彼之前科
      紀錄在卷可稽，且彼二人是很熟的朋友，亦據乙○○證述
      在卷（原審卷二第179頁），而海洛因是違禁品，所攜帶
      金額30萬元亦非小數目，若遭查獲，除血本無歸外，二人
      均可能有刑責，若非乙○○極信任之人絕不敢託付，其亦
      不致陷害丁○○於不義，故乙○○於行前理應告訴丁○○
      所取回之物品為海洛因，並再三交待丁○○小心應付，始
      符常情，縱或乙○○未告知，丁○○自己有施用毒品前科
      ，對毒品已較常人敏銳，以30萬元所取得之物品僅重70餘
      公克，再加上其對好友乙○○之了解，自應知悉所取回之
      物品為海洛因無疑，所辯不知是海洛因及乙○○於原審證
      稱未告訴丁○○是海洛因云云，均不足採信。
（四）被告丙○○部分：
      訊據被告丙○○固坦承於93年8月24日以5000元之代價，
      駕駛車牌號碼0836-GY自用小客車，載乙○○、丁○○二
      人前往台北，於早上04時30分出發，09時到板橋市○○街
      90號7樓，離開民治街後有將車輛停放於台北縣某橋下等
      語，惟否認犯行，辯稱：不知道被告乙○○是要到台北拿
      毒品，也不知道乙○○拆螺絲放毒品的事，更沒有幫忙拆
      云云。惟查：
  １、證人乙○○於檢察官聲請羈押之原審訊問時證述：「我將
      毒品藏在汽車候車廂裡頭喇叭箱內，裡頭有螺絲起子，是
      在台北市請丙○○幫我拆開喇叭箱，我將毒品藏在裡頭」
      等語明確（見原審法院93年聲羈字72號卷7頁）。
  ２、證人丁○○於調查局證稱：伊與被告丙○○、乙○○一起
      到台北去，等到被告乙○○在板橋「嫂子」處取得毒品後
      ，就搭乘被告丙○○車輛到板橋市一橋底下，同時被告丙○○以電話聯絡其朋友一起來，那朋友來了後就與被告丙○○、乙○○二人將毒品藏在後行李箱內等語（見調查局
      東機組Ｂ3－3卷24、25頁）。
  ３、被告丙○○於調查局亦陳稱：被告乙○○、丁○○自板橋
      市○○街90號七樓下來時，表示要藏東西，我說不要，你
      不要給我胡搞，但因被告丁○○表示會付5千元酬勞，所
      以最後還是打開後行李廂門讓被告乙○○放東西等語（調
      查局Ｂ3－3卷第37頁），並與原審94年01月25日勘驗筆錄
      內容相符（原審卷一第153至158頁）。
  ４、被告丙○○既受僱開車北上，於客人要求置放物品於後車
      箱時，理應遵從，卻於乙○○要求放東西時，予以拒絕，
      與常情不合，而其亦有施用第二級毒品之前科，有前科紀
      錄可據，對毒品仍有其敏感度，其拒絕之舉動亦透漏其知
      悉乙○○所欲藏放之物品為違禁品。再參以乙○○所證，
      丙○○有幫乙○○拆開後車箱內之喇叭箱以便置放物品等
      情以觀，丙○○於同意乙○○置放物品於喇叭箱時，即已
      知悉該違禁物為毒品，否則何須拆開喇叭箱置於隱密之處
      ，其有藏放毒品之犯意而提供車箱供乙○○藏放毒品之犯
      行，應可認定。
  ５、證人丁○○雖於原審及本院上訴審證稱：當時伊在車內睡
      覺，並不知道是誰將毒品藏在後行李箱，伊沒有勸丙○○
      藏毒品云云（原審卷196至198頁、本院上訴卷207頁），
      惟證人丁○○前揭證述與乙○○證稱情節相符，自可採信
      ，其事後翻異前供，顯為迴護丙○○之詞，尚難採信。而
      其於調查局詢問之陳述，與審判中不符，然其先前之陳述
      實具有較可信之特別情況，且為證明丙○○犯罪事實所必
      要者，依刑事訴訟法第159條之2之規定應認有證據能力，
      附此敘明。
二、被告行為後，94年2月2日修正公布之刑法及刑法施行法，業
    已於95年7月1日施行，參酌最高法院95年度第8次刑事庭會
    議決議意旨，新刑法第2條第1項之規定，係規範行為後法律
    變更所生新舊法律比較適用之準據法，於新刑法施行後，應
    適用新刑法第2條第1項之規定，為「從舊從輕」之比較。另
    於比較時應就罪刑有關之共犯、未遂犯、想像競合犯、牽連
    犯、連續犯、結合犯，以及累犯加重、自首減輕暨其他法定
    加減原因（如身分加減）與加減比例等一切情形，本於統一
    性及整體性原則，綜其全部罪刑之結果而為比較。經查:
（一）刑法第33條第5款關於罰金刑之規定，由「罰金：1元以上
      」修正為「罰金：新臺幣1千元以上，以百元計算之」。
      是修正前罰金刑最低額為新臺幣3元，修正後為新臺幣
      1,000元，而毒品危害防制條例第4條、第11條有得併科新
      臺幣之罰金刑部分，經比較新、舊法結果，就罰金刑最低
      額部分，應以被告行為時之法律即修正前刑法第33條第5
      款規定，最有利於被告。
（二）被告行為後，刑法第56條連續犯之規定業經刪除，於新法
      施行後，被告甲○○、乙○○先後多次販賣海洛因數行為
      ，即應予分論併罰。此條刪除雖非犯罪構成要件之變更，
      然顯已影響行為人刑罰之法律效果，自屬法律有變更，比
      較新舊刑法之規定，以舊刑法連續犯之規定較有利於被告
      ，依刑法第2條第1項前段之規定，應適用被告行為時之舊
      刑法論以連續犯。
（三）被告丁○○行為時即修正前刑法第59條規定：「犯罪之情
      狀可憫恕者，得酌量減輕其刑」，修正後刑法第59條文字
      修正規定為：「犯罪之情狀顯可憫恕者，認科以最低度刑
      仍嫌過重者，得酌量減輕其刑」，修正後對被告丁○○並
      無有利或不利之情形，自不生新舊法比較之問題，應適用
      裁判時即修正後刑法第59條之規定，附此敘明。
（四）被告丁○○行為時即修正前刑法第65條規定：「無期徒刑
      減輕者，為7年以上有期徒刑」，修正後刑法第65條則規
      定：「無期徒刑減輕者，為20年以上15年以下有期徒刑」
      ，修正後之規定，顯不利於被告，自應適用修正前之規定
      減刑。
三、論罪科刑之理由
（一）被告甲○○、乙○○部分：
  １、按我國查緝毒品一向執法甚嚴，對於販賣海洛因者尤科以
      死刑、無期徒刑之重責，販賣海洛因既經政府懸為禁令、
      嚴加取締，致海洛因物稀價昂，取得不易，苟無利可圖，
      應無甘冒被查緝法辦判處重刑之危險，平白無端從事海洛
      因買賣之工作，是其販入之價格必較其出售之價格為低，
      而有從中賺取價差或量差牟利之意圖及事實，應屬合理之
      認定。經查，甲○○陳稱不認識乙○○，與乙○○自無交
      情，而乙○○與林天祥亦無特別友誼，若無利可圖，不致
      平白無端從事海洛因買賣之工作，彼二人有從中賺取價差
      或量差牟利之意圖及事實，應可認定。
  ２、被告甲○○意圖營利販賣第一、二級毒品予乙○○；乙○○為販賣而向甲○○販入第一、二級毒品，並販賣第一級
      毒品予林天祥之犯行，均係犯毒品危害防制條例第4條第1
      項販賣第一級毒品罪、同法第2項販賣第二級毒品罪。被
      告乙○○既意在販賣而販入毒品，與運輸毒品罪係單純無
      其他目的不同，自不再論運輸罪（最高法院92年台上字第
      1184號判決參照），公訴人另論被告乙○○涉犯運輸毒品
      罪，尚有未洽。被告甲○○、乙○○販賣海洛因、安非他
      命，前後持有海洛因、安非他命之低度行為，為販賣之高
      度行為所吸收，不另論罪。彼二人於93年8月24日同時所
      為販賣第一級毒品與販賣第二級毒品之行為係一行為觸犯
      數罪名，屬想像競合，應從一重之販賣第一級毒品罪處斷
      。渠二人先後多次販賣海洛因之行為，時間緊接，且犯罪
      構成要件相同，顯係基於概括犯意反覆為之，均應依修正
      前刑法第56條連續犯之規定，論以連續販賣第一級毒品罪
      ，除有期徒刑及罰金刑部分依法加重其刑外，無期徒刑及
      死刑則不得加重。公訴人就被告乙○○於93年12月22日販
      賣海洛因予林天祥併案部分（公訴人於原審已減縮併案部
      分為販賣海洛因予林天祥部分，其餘不在併案範圍，見原
      審卷二第211頁），與已起訴有罪部分，有連續犯之裁判
      上一罪關係，本院自應併予審酌。
（二）被告丁○○部分：被告丁○○知悉係毒品海洛因而為乙○○取回，係犯毒品危害防制條例第4條第1項運輸第一級毒
      品罪。其運輸前後持有海洛因之低度犯行，為運輸之高度
      之運輸行為所吸收，不另論罪。公訴人雖另論被告丁○○
      此部分行為涉犯販賣第一級毒品罪，所憑之證據為丁○○
      於93年8月23日自晚間7時57分至11時40分，3次與被告乙○○聯絡安排交通工具北上事宜，及甫至台北不久即匆匆
      循原路返回花蓮，又命丙○○打開車箱以供藏匿毒品，而
      認其與乙○○有販毒之犯意聯絡云云。惟查，上揭所憑事
      證，均發生於8月23、24日，與其8月11日北上取貨之行為
      並無關連，且或能證明丁○○知悉乙○○與甲○○交易之
      物品為毒品，尚不足證明丁○○與乙○○有販毒之犯意聯
      絡，公訴人以事後之事證推論丁○○事前有販毒之意思，
      實乃倒果為因，不足採信。
（三）被告丙○○部分：被告丙○○知悉是毒品而提供喇叭音箱
      供乙○○藏放，惟並無證據足以證明其知悉乙○○所放置
      者為第一級海洛因，依罪疑唯輕之法理，應認其知悉者為
      第二級毒品，核其所為係犯毒品危害防制條例第11條第2
      項之持有第二級毒品罪。公訴人雖起訴其運輸毒品罪，惟
      查，乙○○並未將毒品交付丙○○運輸，雖將毒品置於丙○○之喇叭箱內，仍一直在其管領持有中，自難認丙○○
      有運輸之犯意，然丙○○提供場所供乙○○藏放持有，自
      與乙○○有共同持有之意思，應論以持有罪名，而持有及
      運輸毒品，皆以持有毒品為其基本犯罪事實，其基本之犯
      罪事實既相同，即為原起訴效力所及，本院自得審酌，並
      變更起訴法條為同條例第11條第2項之罪。其與被告乙○○就93年08月24日之持有行為，有犯意聯絡行為分擔，為
      共同正犯。被告丙○○於91年8月間，曾違反毒品危害防
      制條例案件，經判處有期徒刑3月，甫於92年10月6日執行
      完畢，有台灣高等法院被告全國前案紀錄表在卷可稽，其
      於5年以內故意再犯本件有期徒刑以上之罪，為累犯，依
      刑法第47條規定加重其刑。又持有毒品達一定數量者，加
      重其刑至二分之一，其標準由行政院定之，毒品危害防制
      條例第11條第4項定有明文。行政院依此授權而訂定「轉
      讓持有毒品加重其刑之數量標準」，其第2條第1項第2款
      規定，持有第二級毒品，淨重10公克以上者，加重其刑至
      二分之一。被告所持有之第二級毒品含袋重為210公克，
      淨重亦超過10公克（見法務部調查局93年10月8日檢鑑通
      知書，B3-3卷第154頁）已符合上開加重其刑之規定，爰
      加重其刑。公訴人另起訴被告丙○○運輸第一級毒品之犯
      行既屬不能證明，已如前述，本應為無罪之判決，惟此部
      分與前開已起訴有罪部分有想像競合之裁判上一罪關係，
      本院爰不另為無罪之諭知，附此敘明。
（四）爰審酌被告甲○○已有販毒海洛因之前科，被告乙○○亦
      有施用毒品前科，均有其前科紀錄在卷可查，彼二人於短
      短20日內，販毒之金額達116萬元，販賣海洛因、安非他
      命之數量亦高達280公克、210公克左右（乙○○併案部分
      又查扣海洛因330公克、安非他命360公克左右），儼然為
      大、中盤商，已嚴重戕害國人之身體健康，乙○○已坦承
      犯行等一切情狀，分別量處無期徒刑，並依法褫奪公權終
      身。被告丁○○以2000元之代價受人之託運輸毒品海洛因
      ，依其客觀之犯行及主觀之惡性並非重大，如處以法定最
      低刑無期徒刑，與社會普遍認知之公平正義及國民對法律
      之感情不符，在客觀上足以引起一般人之同情，其情顯可
      憫恕，爰依刑法第59條之規定，就其運輸第一級毒品部分
      減輕其刑，並依修正前刑法第65條之規定，減輕其刑如主
      文所示。被告丙○○所犯毒品危害防制條例第11條第2項
      之罪，本院依其持有毒品之數量及犯後態度不佳等情，判
      處有期徒刑3年6月，惟其犯罪時間在96年4月24日以前，
      合於中華民國96年罪犯減刑條例（下稱減刑條例）第2條
      第1項第3款之減刑要件，爰減刑如主文所示。
（五）沒收部分：
  １、毒品部分：扣案附表一所示之毒品，分為毒品危害防制條
      例所規定之第一級、第二級毒品，均應依法宣告沒收銷燬
      之。另附表三扣案海洛因（不明藥粉）一包（淨重0.05公
      克）、摻有海洛因之香菸11支、安非他命玻璃瓶1瓶（含
      瓶重12.71公克）、安非他命殘渣4包，業經臺灣花蓮地方
      法院於乙○○施用毒品之案件中宣告沒收，有該院94年訴
      字第71號判決在卷可憑（原審卷二第123頁），自無庸為
      沒收之宣告。
  ２、販毒所得部分：被告甲○○第3次之交易，原以合計79萬6
      千元之價販賣海洛因及安非他命與乙○○，惟乙○○先匯
      款31萬元，當日再交付35萬元，總共66萬元，餘額並未給
      付，故甲○○販賣毒品所得應為116萬元（20+30+31+35）
      ，其雖未扣案，依毒品危害防制條例第19條第1項之規定
      ，仍應諭知沒收，並於全部或一部不能沒收時，以其財產
      抵償之。乙○○另扣案56萬1200元，其中1萬元金額為其
      販賣海洛因予林天祥之所得，業據被告乙○○供陳在卷，
      該1萬元應依毒品危害防制條例第19條第1項之規定沒收，
      至其餘55萬1200元，尚無證據證明係被告乙○○販賣毒品
      所得，爰不予宣告沒收。
  ３、手機及工具部分：扣案附表二物品，為被告乙○○所有，
      且係供其犯本罪所用之工具，均應依毒品危害防制條例第
      19 條第1項之規定宣告沒收。丁○○於93年8月11日使用
      而與甲○○聯絡交付毒品之0000000000號行動電話，雖為
      其所有供聯絡交付毒品所用之工具，惟未扣案，且無證據
      顯示其未滅失，為免將來執行之困難，爰不為沒收之宣告
      。被告甲○○使用之2支行動電話（0000000000號、
      0000000 000號）登記名義人並非甲○○（調查局B3-3卷
      第111、12 3頁），自不予沒收。另被告乙○○其餘所查
      扣之行動電話6支、裝置海洛因香菸之煙盒、注射器、膠
      帶、吸食器、玻璃球、吸管、不明藥丸39顆、紀國禛駕照
      、郵局匯款單據、記事本三本、便條紙二張等物，雖為被
      告乙○○所有，然並非供被告乙○○犯本案所用之工具，
      亦均不予宣告沒收。另扣案不明種子二顆均為第二級毒品
      大麻種子，有法務部調查局檢驗通知書一份為憑，然此係
      被告乙○○是否另犯毒品危害防制條例第11條第2項持有
      第二級毒品罪嫌部分，並未在起訴範圍內，本院自不得予
      以審酌或宣告沒收，應由檢察官另為適當之處理，併此敘
      明。
四、不另為無罪之諭知：
    公訴意旨略以：被告乙○○與「姐仔」議定買入海洛因4兩
    、安非他命6兩，約定93年月24日交貨，因8月24日適逢颱風
    來襲，東部火車停駛，乙○○、丁○○需毒恐急，遂由丁○○商請丙○○於24日清晨4時30分開車搭載二人前往台北，
    於當日上午9時許到達臺北縣板橋市○○街90號7樓甲○○住
    處，乙○○、丁○○二人至該處向甲○○取得海洛因4包、
    安非他命6包，交易完畢，乙○○、丁○○並命丙○○打開
    後行李廂，將甫購得之毒品藏放其內，因認被告丁○○涉犯
    毒品危害防制條例第4條第1項、第2項之運輸、販賣第一、
    二級毒品之罪嫌云云。訊據被告丁○○雖不否認於8月24日
    與乙○○至板橋市某處屋內，惟辯稱不知乙○○為毒品交易
    ，與乙○○並無販毒之犯意聯絡等語。經查，公訴人認丁○○涉犯上開罪行，係以丁○○自93年8月23日晚間7時57分至
    11時40分，3次與被告乙○○聯絡安排交通工具北上事宜，
    及甫至台北不久即匆匆循原路返回花蓮，又命丙○○打開車
    箱以供藏匿毒品為據。惟查，上揭事證，或能證明丁○○知
    悉乙○○與甲○○交易之物品為毒品，尚難證明丁○○與乙○○有販毒之犯意聯絡，公訴人此部分舉證，仍嫌不足。而
    乙○○此次販入之毒品，均在其管領持有中，並未交付丁○○持有或攜帶，丁○○縱然知悉為毒品，亦不能因與乙○○
    同行，即論以運輸毒品罪，丁○○此部犯行自屬不能證明，
    本應為無罪之諭知，然公訴人認其與上開有罪部分，有連續
    犯之裁判上一罪關係，爰不另為無罪之諭知。
五、撤銷原判決之理由
（一）被告甲○○第3次販毒之價金為79萬6千元，三次販賣所得
      為116萬元，原審僅認定第3次為35萬元，合計85萬元，與
      事實不合。
（二）被告丁○○於8月11日之行為僅構成運輸毒品罪，8月24日
      之行為不另為無罪之諭知，原審認定該2次行為均為構成
      販賣毒品罪，尚有未洽。
（三）被告丙○○8月24日之行為僅構成持有二級毒品罪，原審
      認定為運輸第二級毒品罪，亦有未合。
（四）被告乙○○於93年12月22日販賣海洛因予林天祥之數量為
      「半錢」一萬元，於94年3月18日所扣得之金額是56萬120
      0元，原審認定販賣數量為「半兩」，扣得之金額為5萬1
      千2百元，認定事實有誤。
（五）公訴人併案部分僅為乙○○販賣海洛因予林天祥部分，不
      及其他販入安非他命部分，原審仍論以販賣第二級毒品罪
      ，乃未受請求而判決，自有違誤。
（六）附表二編號1扣案之行動電話共有3支，均屬乙○○所有聯
      絡交易毒品使用之工具，應全部沒收，原審僅沒收1支，
      而其與附表二其他物品均應依毒品危害防制條例第19條第
      1 項之規定宣告沒收，原審依刑法第38條第1項第2款之規
      定宣告沒收，適用法律尚有違誤（最高法院94年台上字第
      4268號判決參照）。
（七）被告甲○○、丁○○、丙○○三人上訴否認犯罪，指摘原
      判決不當，被告乙○○上訴指摘原判決量刑過重，雖均無
      理由，然原判決既有可議，自應由本院予以撤銷改判。
六、適用法律
（一）程序法方面：刑事訴訟法第369條第1項前段、第364條、
      第299條第1項前段、第300條。
（二）實體法方面：毒品危害防制條例第4條第1項、第11條第2
      項、第18條第1項前段、第19條第1項，轉讓持有毒品加重
      其刑之數量標準第2條第2款，刑法第2條第1項前段、第11
      條前段、第28條、第47條第1項前段、第55條、第59條、
      第37條第1項、修正前刑法第56條，中華民國96年罪犯減
      刑條例第2條1項第3款、第7條。
本案經檢察官戊○○到庭執行職務。
中　　華　　民　　國　　96　　年　　11　　月　　30　　日
                        審判長法  官　何方興
                              法  官　王紋瑩
                              法  官　林鳳珠
以上正本證明與原本無異。
如不服本判決，應於判決送達後10日內向本院提出上訴狀。其未
述理由者，並應於提出上訴狀後10日內向本院補提理由狀 (
須附繕本)。
                              書記官  陳有信
中　　華　　民　　國　　96　　年　　10　　月　　30　　日
附表一、毒品部分
┌──┬─────┬───────┬──────┬─────┬──────┐
│編號│ 毒品名稱 │重   量       │查  扣  處  │  鑑    定│沒    收    │
├──┼─────┼───────┼──────┼─────┼──────┤
│ 1  │海洛因4包 │淨重149.57公克│0836-GY自小 │法務部調查│依毒品危害防│
│    │          │，包裝重7.7公 │客車        │局93年9月 │制條第18條第│
│    │          │克            │            │23日鑑定通│1項         │
│    │          │              │            │知書（調查│            │
│    │          │              │            │局B3-3卷第│            │
│    │          │              │            │153頁）   │            │
├──┼─────┼───────┼──────┼─────┼──────┤
│ 2  │安非他命6 │毛重35.5公克、│同上        │原審法官勘│同上        │
│    │包        │34.9公克、34.3│            │驗結果（原│            │
│    │          │公克、35.5公克│            │審卷二第  │            │
│    │          │、35.5公克、  │            │144頁）， │            │
│    │          │34.3公克，含袋│            │法務部調查│            │
│    │          │重合計210公克 │            │局93年10月│            │
│    │          │              │            │8日鑑定通 │            │
│    │          │              │            │知書（調查│            │
│    │          │              │            │局B3-3卷第│            │
│    │          │              │            │154頁）   │            │
├──┼─────┼───────┼──────┼─────┼──────┤
│ 3  │安非他命2 │毛重2.1公克、 │花蓮市○○街│同上      │同上        │
│    │包        │13.2公克      │246號3樓之5 │          │            │
├──┼─────┼───────┼──────┼─────┼──────┤
│ 4  │海洛因20包│淨重330.46公克│花蓮縣吉安鄉│法務部調查│同上        │
│    │          │，包裝重2.79公│稻香村35巷8 │局94年5月2│            │
│    │          │克            │號          │日鑑定通知│            │
│    │          │              │            │書（原審卷│            │
│    │          │              │            │二第147頁 │            │
│    │          │              │            │）        │            │
├──┼─────┼───────┼──────┼─────┼──────┤
│ 5  │安非他命6 │淨重360.09公克│同上        │內政部警政│同上        │
│    │包        │，取0.18公克鑑│            │署刑事警察│            │
│    │          │驗用罄，餘    │            │局94年5月 │            │
│    │          │359.91公克，含│            │13日鑑定書│            │
│    │          │袋重363.49公克│            │（原審卷二│            │
│    │          │              │            │第107頁） │            │
└──┴─────┴───────┴──────┴─────┴──────┘
附表二、供犯罪所用之工具
┌──┬─────────────┬────────────┬──────┐
│編號│查扣物                    │查扣處                  │沒收        │
├──┼─────────────┼────────────┼──────┤
│ 1  │行動電話3支               │0836-GY自小             │毒品危害防制│
│    │0000-000-000              │客車                    │條第19條第1 │
│    │0000-000-000              │                        │項          │
│    │0000-000-000              │                        │            │
├──┼─────────────┼────────────┼──────┤
│ 2  │包裝海洛因及安非他命之包裝│同上                    │同上        │
│    │紙2張                     │                        │            │
├──┼─────────────┼────────────┼──────┤
│ 3  │分裝袋1包                 │花蓮市○○街246號3樓之5 │同上        │
│    │電子秤1個                 │                        │            │
│    │海洛因研磨工具1組         │                        │            │
├──┼─────────────┼────────────┼──────┤
│ 4  │分裝袋1包                 │ 花蓮縣吉安鄉稻香村35巷8│同上        │
│    │電子秤1個                 │ 號                     │            │
│    │研磨缽1個                 │                        │            │
└──┴─────────────┴────────────┴──────┘
附表三：已沒收之毒品
┌──┬─────┬───────┬──────┬─────┬──────┐
│編號│ 毒品名稱 │重   量       │查  扣  處  │  鑑    定│沒    收    │
├──┼─────┼───────┼──────┼─────┼──────┤
│ 1  │摻有海洛因│淨重9.81公克  │0836-GY自小 │同附表一編│ 業經另案94 │
│    │香煙11支  │              │客車        │號1       │ 年訴字第71 │
│    │          │              │            │          │ 號判決沒收 │
├──┼─────┼───────┼──────┼─────┼──────┤
│ 2  │安非他命1 │含瓶重12.17公 │同上        │同附表一編│同上        │
│    │瓶        │克            │            │號2       │            │
├──┼─────┼───────┼──────┼─────┼──────┤
│ 3  │海洛因1包 │淨重0.05公克，│花蓮市○○街│法務部調查│同上        │
│    │（不明藥粉│包裝重.18公克 │246號3樓之5 │局93年10月│            │
│    │）        │              │            │8日鑑定通 │            │
│    │          │              │            │知書（調查│            │
│    │          │              │            │局B3-3卷第│            │
│    │          │              │            │154頁）   │            │
├──┼─────┼───────┼──────┼─────┼──────┤
│ 4  │安非他命殘│              │同上        │同上      │同上        │
│    │渣4包     │              │            │          │            │
└──┴─────┴───────┴──────┴─────┴──────┘
附錄  本判決論罪科刑法條：
毒品危害防制條例第4條第1項
製造、運輸、販賣第一級毒品者，處死刑或無期徒刑；處無期徒
刑者，得併科新臺幣1千萬元以下罰金。
毒品危害防制條例第11條2項
持有第二級毒品者，處2年以下有期徒刑、拘役或新臺幣3萬元以
下罰金。
毒品危害防制條例第18條第1項
查獲之第一、二級毒品及專供製造或施用第一、二級毒品之器具
，不問屬於犯人與否，均沒收銷燬之；查獲之第三、四級毒品及
製造或施用毒品之器具，無正當理由而擅自持有者，均沒入銷燬
之。但合於醫藥、研究或訓練之用者，得不予銷燬。
毒品危害防制條例第19條1項
犯第4條至第9條、第12條、第13條或第14條第1項、第2項之罪者
，其供犯罪所用或因犯罪所得之財物，均沒收之，如全部或一部
不能沒收時，追徵其價額或以其財產抵償之。
